ACORDAO-COMPLETO-2453611

ACÓRDÃO 178/2021 ATA 3/2021 - PLENÁRIO

VISTOS, relatados e discutidos estes autos de Representação, com pedido de medida cautelar, formulada por Basis Tecnologia da Informação S.A. em face de supostas irregularidades constantes do Pregão Eletrônico 22/2020, promovido pela Agência Nacional de Transportes Terrestres (ANTT) , que teve por objeto a contratação de serviços de Fábrica de Software (Lote I - dois itens) e de Fábrica de Qualidade e Testes (Lote II - um item) ,
ACORDAM os Ministros do Tribunal de Contas da União, reunidos em Sessão Plenária, diante das razões expostas pelo Relator, em:   
9.1. conhecer da representação, satisfeitos os requisitos de admissibilidade constantes no art. 113, § 1º, da Lei 8.666/1993, c/c os arts. 235 e 237, VII, do Regimento Interno deste Tribunal, e no art. 103, § 1º, da Resolução - TCU 259/2014;    
9.2. indeferir o pedido de concessão de medida cautelar, por ausente o requisito da fumaça do bom direito;
9.3. no mérito, considerar a representação improcedente;
9.4. dar ciência deste Acórdão à Agência Nacional de Transportes Terrestres e à representante, informando que o inteiro teor pode ser consultado no endereço www.tcu.gov.br/acordaos; 
9.5. encaminhar cópia deste Acórdão, acompanhado do Relatório e do Voto que o fundamentam, ao Juízo da 21ª Vara Federal Cível da Seção Judiciária do Distrito Federal, onde tramita o Mandado de Segurança n. 1071137-44.2020.4.01.3400, em que se discutem as mesmas alegações desta Representação; e
9.6. arquivar os presentes autos, nos termos do art. 169, inciso III, do Regimento Interno deste Tribunal.

Representação sobre possíveis irregularidades ocorridas em pregão eletrônico para contratação de serviços de Fábrica de Software (LOTE I) e de Fábrica de Qualidade e Testes (LOTE II).

Agência Nacional de Transportes Terrestres.

3. Representante: Basis Tecnologia da Informação S.A. (CNPJ 11.777.162/0001-57)

13.1. Ministros presentes: Ana Arraes (Presidente), Benjamin Zymler, Aroldo Cedraz e Raimundo Carreiro (Relator).
13.2. Ministros-Substitutos convocados: Augusto Sherman Cavalcanti, Marcos Bemquerer Costa e Weder de Oliveira.

RAIMUNDO CARREIRO

Trata-se de Representação, com pedido de medida cautelar, formulada por Basis Tecnologia da Informação S.A. em face de supostas irregularidades constantes do Pregão Eletrônico 22/2020, promovido pela Agência Nacional de Transportes Terrestres (ANTT) , que teve por objeto a contratação de serviços de Fábrica de Software (Lote I - dois itens) e de Fábrica de Qualidade e Testes (Lote II - um item) .
2.	Lances vencedores: R$ 11.949.578,28 - Lote 1 (estimativa da administração:                        R$ 18.056.915,88) e R$ 808.920,00 - Lote 2 (estimativa da administração: R$ 2.397.672,00) . Vigência prevista: 12 meses.
3.	Após exame técnico dos autos, a Secretaria de Fiscalização de Tecnologia da Informação (Sefti) propôs, em instrução às peças 40 e 41, não conhecer da representação por entender que esta  não veio acompanhada de suficientes indícios concernentes à irregularidade ou ilegalidade apontada, in verbis:
"INTRODUÇÃO
1.	Cuidam os autos de representação, com pedido de medida cautelar inaudita altera pars (peça 1) , que trata de possíveis irregularidades ocorridas na Agência Nacional de Transportes Terrestres (ANTT) , relacionadas ao Pregão Eletrônico 22/2020 (Processo nº 50500354275201916) , que teve por objeto  a contratação de serviços de Fábrica de Software (LOTE I) e de Fábrica de Qualidade e Testes (LOTE II) , conforme condições, quantidades e exigências estabelecidas no Edital e seus anexos  (peças 4 e 5) . 
2.	O pregão eletrônico teve sua fase de lances iniciada em 18/11/2020, com 19 empresas participantes, sendo os lances vencedores nos valores de R$ 11.949.578,28 e R$ 808.920,00, para os lotes 1 (dividido em dois itens) e 2, respectivamente (peça 6) .
HISTÓRICO
3.	Em síntese, a representante alega que a empresa vencedora do certame, Websis Tecnologia e Sistemas Ltda (CNPJ 02.335.970/0001-73) , teria sido declarada vencedora do lote 1, mesmo não tendo apresentado, tempestivamente, atestados de capacidade técnica com as informações necessárias para comprovar a qualificação técnica, conforme as regras postas no Edital do certame, que teriam sido flexibilizadas pelas autoridades responsáveis, em detrimento da legalidade, da impessoalidade, da moralidade e da vinculação do julgamento objetivo.
4.	O primeiro ponto questionado pela representante aduziu à ausência de atendimento de quantitativo mínimo de execução de Ponto de Função por ano para fins de habilitação técnica, conforme item 26.3.8.1 do Termo de Referência (peça 5, p. 43) . 
5.	Alegou, também, que a ausência de cumprimento da exigência editalícia ficara retratada no documento produzido pela área técnica da ANTT, datado de 01/12/2020 (peça 11) , onde há um resumo da execução de pontos de função em cada ano, o que deveria ter levado à inabilitação da empresa.
6.	Foi apontado pela representante que as informações iniciais contidas nos atestados não poderiam ser alteradas após diligência, como estampado no artigo 43, §3º, da Lei 8.666/1993.
7.	Por fim, afirmou que ocorreu uma flexibilização na interpretação do Edital, permitindo que fosse utilizado um cálculo de média de execução de pontos de função por ano, para que a empresa vencedora da fase de lances fosse habilitada, desrespeitando-se os princípios do julgamento objetivo, da vinculação ao instrumento convocatório, da igualdade, da legalidade, da impessoalidade, e da moralidade (art. 3º da Lei n. 8.666/93 c/c o art. 2º do Decreto nº 10.024/2019) .
8.	O segundo ponto questionado pela representante diz respeito à solicitação emanada do pregoeiro para que a empresa declarada vencedora da fase de lances identificasse em qual atestado de capacidade técnica estaria a referência ao desenvolvimento de sistemas georreferenciados, condição exigida no item 28.3.8.2 do Termo de Referência (peça 5, p. 43) .
9.	 Alegou que as diligências efetuadas pela equipe do pregão não poderiam dar oportunidade da empresa de carrear novos documentos ao processo, inserindo, segundo a representante, indevidamente, informação nova, cujo teor já deveria constar da proposta inicial, o que teria ocasionado a alteração substancial da documentação de habilitação.
10.	Ao final, aclamou a violação ao direito das licitantes em participar de forma igualitária do certame. Além disso, tendo em vista a possível presença do periculum in mora, consubstanciado na ineficácia da decisão de mérito, em caso de assinatura do contrato com a licitante declarada vencedora e com o início das atividades licitadas, solicitou a concessão de medida  liminar, ordenando a suspensão imediata do processo nº 50500.354275/2019-16 (Pregão Eletrônico nº 22/2020) , proibindo a ANTT de contratar a Websis até julgamento final da representação. 
ANÁLISE
11.	Com relação às possíveis irregularidades apontadas pela representante, não se vislumbra que tenha sido apontado indício consistente de irregularidade ou de ilegalidade.
12.	No que diz respeito à alegação de que os atestados apresentados para atendimento ao item 26.3.8.1 do Termo de Referência, que exigia quantitativo mínimo de execução de ponto de função por ano para fins de habilitação técnica, assim, é solicitado:
26.3.1.1. Apresentar, no mínimo, 01 (um) Atestado de Capacidade Técnica, expedido por pessoa jurídica de direito público ou privado, em documento timbrado, e que comprove a aptidão para o desempenho de atividades pertinentes e compatíveis em características, quantidades e prazos equivalentes com o objeto da licitação, por período não inferior a 3 (três) anos ...
26.3.4. Ficará a cargo da ANTT, caso julgue necessário, realizar diligências para averiguação dos mesmos...
26.3.7. O licitante disponibilizará todas as informações necessárias à comprovação da legitimidade dos atestados apresentados, apresentando, dentre outros documentos, cópia do contrato que deu suporte à contratação, endereço atual da contratante e local em foram prestados os serviços...
26.3.8.1. Deve (m) ser apresentado (s) Atestado (s) de Capacidade Técnica comprovando a execução mínima de 6.000 Pontos de Função/ano de serviços de desenvolvimento e manutenção evolutiva de sistemas (item 1) , e a execução mínima de 30.000 horas de serviços de sustentação e manutenção de sistemas (item 2) .
13.	A representante, na verdade, fez uma interpretação extensiva do Edital, tentando concatenar dois pontos distintos das exigências de comprovação de capacidade técnica:
13.1.	O item 26.3.1.1 solicita que a empresa comprove a atuação por, no mínimo, 3 anos no objeto licitado (podendo apresentar um ou mais atestados, para tanto) , de modo a mostrar consistência na prestação dos serviços;
13.2.	O segundo quesito, do item 26.3.8.1, exige que em um (ou mais) dos atestados tenha a comprovação de execução mínima de 6.000 pontos de função dentro do mesmo ano, demonstrando capacidade de concentração de prestação de serviços no período da execução contratual.
14.	Ao nosso entendimento, não há nenhuma previsão editalícia que tenha exigido das licitantes que comprovassem a execução de 6.000 pontos de função em todos os 3 anos, conforme alegação da representante, o que se tornaria uma exigência discrepante com o objeto contratado, cujo prazo de execução, em princípio, se limita a 12 meses (item 15.3 do Edital - peça 4, p. 13) . 
15.	Mesmo seguindo a possível realidade da argumentação da representante, a expressão "por ano" mostra a maior equivalência com uma "média" de valores, como exemplificado no Despacho da área técnica (peça 11, p. 6) , do que com uma exigência de "em todos os anos", como trazido pela representante.
16.	Ainda mais contundente, conforme demonstrado no mesmo Despacho, a licitante demonstrou a execução de mais de 6.000 pontos de função em 2 anos (7940,02 em 2015 e 8979,77 em 2017) , sendo que, em 2016, executou 5.857,5 pontos de função (diferença de 0,02% com relação a 6.000) , de maneira que "o requisito foi considerado atendido", observando-se uma média de 7855,77 pontos de função por ano, o que se presta totalmente ao objetivo de atestar a capacidade técnica da empresa licitante.
17.	Ao contrário da afirmação trazida aos autos, as ações da ANTT atendem aos princípios anotados no Acórdão 1225/2014-TCU-Plenário, de relatoria do Ministro Aroldo Cedraz, visto que ocorreu a avaliação, no caso concreto, "de que as exigências e condições estabelecidas estão em consonância com as normas vigentes e se elas são pertinentes em relação ao objeto do contrato, inclusive no intuito de garantir que o produto/serviço a ser contratado tenha a qualidade desejada".
18.	De encontro, também, com as afirmações da representante as exigências do Edital e a interpretação dada na condução do certame estão em consonância com a Súmula TCU 263, visto que exigir a comprovação da execução de quantitativo mínimo de pontos de função em 3 anos seria exorbitante em proporção e dimensão, na medida que a contratação se fará por, somente, 1 ano. 
19.	No que diz respeito à possível inserção de novos documentos no processo, que levassem à facilitação de habilitação da licitante, não foram apresentados indícios da ocorrência do fato.
20.	Pelo contrário, a própria licitante apontou que não foram inseridos novos atestados de comprovação técnica da licitante que apresentou os melhores lances, mas, sim, esclarecimentos adicionais exigidos pela equipe do pregão.
21.	Como visto no item 26.3.4 do Termo de Referência (parágrafo 12) as diligências são uma faculdade (até mesmo uma obrigação) da administração pública que, no presente caso, foram efetivadas em pleno atendimento à legislação, questionando, inclusive, diretamente aos fornecedores dos atestados, sem interferência da licitante interessada.
22.	Não foi incluída, nas respostas às diligências, como demonstrado pela própria representante (peça 1, p. 21) , nenhuma documentação nova que fosse exigida na apresentação da proposta inicial pelo Edital, que tenha alterado a substância das propostas, dos documentos de habilitação e sua validade jurídica. Foram incluídas, somente, ordens de serviço (não exigidas pelo Edital como condição de habilitação) , que garantiam as informações prestadas nos atestados e que, no atendimento ao item 26.3.7 do Termo de Referência (parágrafo 12) , deveriam estar disponíveis para a administração pública.
23.	Assim, em concordância com as decisões emanadas da área técnica, da equipe de pregão e da autoridade superior, considera-se que não há sequer apontamento de ilegalidade a ser apurada por esta Corte, visto que as alegações da representante se basearam em interpretação extensiva, indevida e equivocada do instrumento convocatório do pregão. Dessa forma, o processo deve ser encaminhado ao relator com proposta de não conhecimento e arquivamento, em atenção ao art. 105 da Resolução TCU 259/2014. 
EXAME DE ADMISSIBILIDADE
24.	Registra-se, dessa forma, que a representação não preenche os requisitos de admissibilidade constantes no art. 235 do Regimento Interno do TCU e/ou no art. 103, § 1º, da Resolução - TCU 259/2014, haja vista a mesma não estar acompanhada de suficientes indícios concernentes à irregularidade ou ilegalidade apontada e não se verificar a existência do interesse público que se pretende atingir, de acordo com a análise já efetivada.
25.	Em consonância com as argumentações levadas a cabo, assevera-se que a representante buscou distorcer o Edital, de modo a inserir condições não existentes, o que implicaria, inclusive, perda de competitividade do certame e diminuição da economicidade da contratação.
26.	Ademais, as decisões do pregoeiro que foram questionadas submeteram-se à análise da ANTT, que manifestou-se formalmente indicando o cumprimento dos requisitos estipulados no Edital do certame e seus anexos, e opinando pela exequibilidade da proposta apresentada e sua consequente aceitabilidade.
27.	Quanto ao pedido de medida cautelar, sua concessão exige a existência conjunta dos requisitos da fumaça do bom direito e do perigo da demora. Entretanto, nenhum dos dois está presente no caso, visto que não há elementos evidentes ou indiciários que comprovem que existiu algum tipo de irregularidade na habilitação da empresa vencedora, o que afasta o fumus boni iuris. 
28.	Da mesma forma, não se confirmou a existência de urgência ou de fundado receio de grave lesão ao Erário, ao interesse público, ou de risco de ineficácia da decisão de mérito, que justifique a adoção da medida cautelar prevista no art. 276 do Regimento Interno/TCU, não se configurando o pressuposto do periculum in mora, de maneira que entende-se que o pedido de cautelar não merece acolhimento. 
CONCLUSÃO
29.	Conclui-se, dessa forma, que não há procedência na existência das irregularidades apontadas pela representante, visto que a ANTT agiu em conformidade com a legislação e com as condições editalícias:
29.1.	não houve transgressão aos princípios de vinculação aos ditames do Edital (parágrafos 18) , visto que a interpretação extensiva trazida pela representante não condiz com a realidade dos fatos;
29.2.	o pregoeiro agiu conforme os ditames legais, efetuado as diligências cabíveis para elucidação de questões apresentadas (parágrafo 22) .
30.	Além disso, registra-se que ocorreu aceitação da proposta pela área técnica da Agência (parágrafo 15) , o que demonstra o interesse público na manutenção do resultado da licitação, principalmente, pelo fato da economia observada no preço a ser contratado.
31.	No que tange ao requerimento de medida cautelar, inaudita altera pars, entende-se que este não deve ser acolhido, por não estarem presentes nos autos os requisitos do fumus boni iuris e do periculum in mora.
32.	Dessa forma, diante dos fatos apurados, concluiu-se pelo não conhecimento da presente representação, razão pela qual se proporá o seu arquivamento.
33.	Por fim, cumpre ressaltar que há delegação de competência do Secretário da Sefti aos titulares das Diretorias para emitir pronunciamento conclusivo em processos de representação e denúncia, desde que as propostas sejam uniformes no sentido do julgamento pelo não conhecimento ou pela improcedência, nos termos dos arts. 105 e 107 da Resolução - TCU 259/2014, conforme previsto no inciso IX do art. 1º da Portaria-Sefti 1, de 28/9/2017, razão pela qual este processo poderá ser despachado diretamente pelo Diretor ao gabinete do Relator.
PROPOSTA DE ENCAMINHAMENTO
34.	Ante o exposto, submetem-se os autos ao gabinete do relator Raimundo Carreiro, propondo:
34.1.	não conhecer da presente documentação como representação por não atender os requisitos de admissibilidade e/ou pressupostos de legitimidade previstos no art. 235 do Regimento Interno e no art. 103, § 1º, da Resolução - TCU 259/2014;
34.2.	indeferir o requerimento de medida cautelar, inaudita altera pars, formulado por Basis Tecnologia da Informação S.A. (CNPJ 11.777.162/0001-57) , tendo em vista a inexistência dos pressupostos necessários para adoção da referida medida;
34.3.	determinar o arquivamento deste processo, com fundamento no parágrafo único do art. 237, c/c o parágrafo único do art. 235, do Regimento Interno do TCU, e c/c o art. 105 da Resolução TCU 259/2014;
34.4.	dar ciência ao representante e à Agência Nacional de Transportes Terrestres (ANTT) da decisão que vier a ser adotada nestes autos."
4.	É o relatório.

Graziela Marise Curado de Oliveira (OAB/DF 24.565), representando Basis Tecnologia da Informação S.A.

Não atuou.

REPRESENTAÇÃO. ANTT. PREGÃO ELETRÔNICO 22/2020. SUPOSTO DESCUMPRIMENTO DE REQUISITOS DE HABILITAÇÃO TÉCNICA POR PARTE DA LICITANTE CLASSIFICADA EM PRIMEIRO LUGAR. NÃO COMPROVAÇÃO DE IRREGULARIDADES. IMPROCEDÊNCIA. INDEFERIMENTO DE MEDIDA CAUTELAR. CIÊNCIA. ARQUIVAMENTO. O propósito da habilitação técnica é o de assegurar que a licitante se encontra apta para o serviço, mediante comprovação de que já executou projeto ou atividade com características, quantidades e prazos semelhantes aos do objeto que está sendo licitado (inciso II do art. 30 da Lei 8.666/1993).

REPRESENTAÇÃO (REPR)

Secretaria de Fiscalização de Tecnologia da Informação (Sefti).

Relato o presente processo em razão de sorteio realizado nos termos do art. 18-B da Resolução-TCU 175/2005. 
2.	Conforme assentado no relatório precedente, trata-se de Representação, com pedido de medida cautelar, formulada por Basis Tecnologia da Informação S.A. em face de supostas irregularidades constantes do Pregão Eletrônico 22/2020, promovido pela Agência Nacional de Transportes Terrestres (ANTT) , que teve por objeto a contratação de serviços de Fábrica de Software (Lote I - dois itens) e de Fábrica de Qualidade e Testes (Lote II - um item) .
3.	A representante, que apresentou a segunda melhor proposta para o Lote I (R$ 11.997.600,00) , alegou, basicamente, que:
i)  a empresa declarada vencedora do Lote I (Websis Tecnologia e Sistemas Ltda. -                          CNPJ 02.335.970/0001-73) , que apresentou lance de R$ 11.949.578,28, não teria cumprido a exigência de habilitação contida no item 26.3.8.1 do Termo de Referência (execução mínima de 6.000 Pontos de Função/ano de serviços de desenvolvimento e manutenção evolutiva de sistemas - item 1, e a execução mínima de 30.000 horas de serviços de sustentação e manutenção de sistemas - item 2) ; e
ii)  a referida empresa, em sede de diligência referente ao desenvolvimento de sistemas georreferenciados (item 26.3.8.2 do Termo de Referência) promovida pelo pregoeiro, teria inserido novos documentos, os quais, segundo afirma, foram aceitos pela administração, em suposto desacordo do § 3º do art. 43 da Lei 8.666/1993.
4.	Após exame técnico dos autos, a Secretaria de Fiscalização de Tecnologia da Informação (Sefti) propôs, em instrução às peças 40 e 41, não conhecer da representação por entender que esta  não veio acompanhada de suficientes indícios concernentes à irregularidade ou ilegalidade apontada.
5.	Não obstante a proposta da unidade técnica no sentido de não conhecer da representação, verifico que estão presentes os requisitos de admissibilidade constantes no art. 113, § 1º, da Lei 8.666/1993, c/c os arts. 235 e 237, VII, do Regimento Interno deste Tribunal, e no art. 103, § 1º, da Resolução - TCU 259/2014.
6.	A representante fez acostar aos autos elementos aptos a justificar a admissão da representação, tais como as cópias do edital, do termo de referência, da ata de julgamento, do recurso administrativo por ela interposto, julgamento do recurso administrativo, etc.
7.	O requisito de admissibilidade disposto no § 1º do art. 103 da Resolução TCU 259/2014 aponta para indícios, os quais poderão ser confirmados (o que dará ensejo à procedência da representação) ou não (o que resultará na improcedência) .
8.	Desta forma, considerando que há nos autos elementos suficientes que podem, em tese, confirmar as alegações da representante, conheço da representação e passo a apreciar o mérito e o pedido de cautelar.
9.	Pois bem, a representante aduziu que a empresa Websis Tecnologia e Sistemas Ltda. não teria cumprido o requisito de habilitação contido no item 26.3.8.1 do Termo de Referência, verbis:
"26.3.8.Critérios para o LOTE 01: 
26.3.8.1. Deve (m) ser apresentado (s) Atestado (s) de Capacidade Técnica comprovando a execução mínima de 6.000 Pontos de Função/ano de serviços de desenvolvimento e manutenção evolutiva de sistemas (item 1) , e a execução mínima de 30.000 horas de serviços de sustentação e manutenção de sistemas (item 2) ." (Grifei) 
 
10.	A alegação da representante é que a licitante deveria comprovar a execução de, no mínimo, 6.000 Pontos de Função pelo período de 3 anos, observando o limite em cada um dos exercícios.
11.	Segundo essa interpretação, a empresa Websis Tecnologia e Sistemas Ltda. não poderia ter sido habilitada, pois, apesar de ter superado o limite de 6.000 Pontos de Função nos anos de 2015 e 2017, no exercício de 2016 a primeira colocada teria comprovado a execução de apenas 5.587,5 Pontos de Função:
	ANO
	PONTOS DE FUNÇÃO

	2015
	8.979,77

	2016
	5.857,5

	2017
	8.979,77

	MÉDIDA ANUAL
	7.855,77/ANO

12.	Contudo, a interpretação conferida pela ANTT ao item 26.3.8.1 do Termo de Referência foi no sentido de que as licitantes teriam que apresentar média superior a 6.000 Pontos de Função/ano. Entendido o aludido limite como média, de fato, a primeira colocada teria cumprido o requisito de habilitação, na medida em que comprovou média de 7.855,77 Pontos de Função, considerando-se os anos de 2015 a 2017.
13.	Atinando para a redação do item em conjunto com as demais disposições do Termo de Referência, verifico que a interpretação dada pela ANTT está correta e assegura o interesse público.
14.	Com efeito, há de se ressaltar primeiramente que, conforme evidenciado pela unidade técnica, referido requisito de habilitação sequer estabelece o prazo de 3 anos como defendeu a representante.
15.	Perceba-se que o aludido período de 3 anos está contido apenas no item 26.3.1.1 do Termo de Referência, e não no item 26.3.8.1 (objeto da representação) :
"26.3.1.1. Apresentar, no mínimo, 01 (um) Atestado de Capacidade Técnica, expedido por pessoa jurídica de direito público ou privado, em documento timbrado, e que comprove a aptidão para o desempenho de atividades pertinentes e compatíveis em características, quantidades e prazos equivalentes com o objeto da licitação, por período não inferior a 3 (três) anos ..."
16.	Destaco que o atestado de capacidade técnica referenciado no item 26.3.8.1 (que não fixa nenhum prazo mínimo) difere do atestado previsto no item 26.3.1.1 (que delimita período mínimo de 3 anos) .
17.	Ademais, ainda que se entenda pela fixação do prazo mínimo de 3 anos para comprovação de execução dos Pontos de Função, a adoção da média entre os exercícios mostra-se condizente com os objetivos da habilitação técnica que estão previstos no inciso II do art. 30 da Lei 8.666/1993:
"Art. 30.  A documentação relativa à qualificação técnica limitar-se-á a:
II - comprovação de aptidão para desempenho de atividade pertinente e compatível em características, quantidades e prazos com o objeto da licitação, e indicação das instalações e do aparelhamento e do pessoal técnico adequados e disponíveis para a realização do objeto da licitação, bem como da qualificação de cada um dos membros da equipe técnica que se responsabilizará pelos trabalhos;" (Grifei) 
18.	O propósito da habilitação técnica é o de assegurar que a licitante se encontra apta para o serviço, mediante comprovação de que já executou projeto ou atividade com características, quantidades e prazos semelhantes aos do objeto que está sendo licitado. 
19.	Essa finalidade restou atendida na medida em que a ANTT selecionou a proposta mais bem classificada (primeira colocada) , apresentada por empresa que comprovou ter prestado serviços à Administração Pública com características, quantidades e prazos semelhantes aos previstos no Pregão Eletrônico 22/2020.
20.	A interpretação restritiva da cláusula do Termo de Referência, nos moldes defendidos pela representante, exorbita de tais objetivos.
21.	Considerando, dessarte, que a empresa primeira colocada no certame (Websis Tecnologia e Sistemas Ltda.) comprovou média anual acima de 6.000 Pontos de Função, afigura-se correta a decisão da entidade licitante no sentido de considerar atendido o requisito de habilitação previsto no aludido item 26.3.8.1 do Termo de Referência.
22.	Semelhantemente, com relação ao item 26.3.8.2, não houve irregularidade perpetrada pela ANTT. Referido ponto do Termo de Referência assim dispôs:
"26.3.8.2. Deverá ser comprovada experiência na prestação de serviços de desenvolvimento, manutenção e sustentação em sistemas de informação e portais utilizando as tecnologias .NET, SQL Server, PHP, JAVA, Python, em sistemas Georeferenciados, utilizando tecnologias como por exemplo, ARCGIS, POSTGIS, etc, em desenvolvimento de aplicativos mobile e desenvolvimento de serviços e micro serviços." (Grifei) 
23.	No curso da licitação, a agência reguladora promoveu diligência com vistas a confirmar se a documentação encaminhada pela Websis Tecnologia e Sistemas Ltda. atestaria a execução de serviços de desenvolvimento de sistemas georreferenciados.
24.	Em resposta, a empresa enviou informações sobre ordens de serviço executadas em sistemas do Ministério de Desenvolvimento Regional e também do Detran-DF. 
25.	Realizada a diligência, a ANTT considerou cumprido o requisito do item 26.3.8.2. 
26.	De acordo com a representante, a diligência teria resultado na inserção de novos documentos, os quais teriam sido aceitos pela entidade licitante. 
27.	Sucede, contudo, que o § 3º do art. 43 da Lei 8.666/1993 veda a inclusão posterior de documento que deveria constar da proposta original:
"Art. 43.  A licitação será processada e julgada com observância dos seguintes procedimentos: 
§ 3º É facultada à Comissão ou autoridade superior, em qualquer fase da licitação, a promoção de diligência destinada a esclarecer ou a complementar a instrução do processo, vedada a inclusão posterior de documento ou informação que deveria constar originariamente da proposta."
28.	Entretanto, as ordens de serviço inseridas pela licitante vencedora não consistiram em documentos obrigatórios, tendo servido apenas para elucidar os questionamentos suscitados pela agência reguladora.
29.	Posto isso, com relação a este ponto (suposta infringência ao § 3º do art. 43 da Lei 8.666/1993) , a representação também se mostra improcedente.
30.	Consequentemente, o pedido de medida cautelar há de ser indeferido, considerando a ausência da fumaça do bom direito.
31.	Por derradeiro, registro que as mesmas alegações objeto da presente representação foram arguidas no Mandado de Segurança n. 1071137-44.2020.4.01.3400 impetrado pela representante (Basis Tecnologia da Informação S.A.) e em trâmite na 21ª Vara Federal Cível da Seção Judiciária do Distrito Federal.
32.	Em 18/12/2020, o Juízo da referida Vara Federal deferiu medida liminar suspendendo o Pregão Eletrônico 22/2020. Posteriormente, em 13/1/2021, após as informações prestadas pela ANTT, a liminar fora revogada pelo mesmo Juízo, retomando o certame o seu curso regular.
33.	O mérito do mandado de segurança encontra-se pendente de julgamento.
34.	Por pertinente, voto para que o Colegiado encaminhe cópia desta deliberação à 21ª Vara Federal Cível da Seção Judiciária do Distrito Federal.
35.	Ante exposto, divirjo das conclusões da unidade técnica (que propôs não conhecer da representação) e VOTO no sentido de que seja adotado o Acórdão que ora submeto a este Plenário.
  
TCU, Sala das Sessões Ministro Luciano Brandão Alves de Souza, em 3 de fevereiro de 2021.
RAIMUNDO CARREIRO 
Relator